【裁判字號】    96,交訴,333
【裁判日期】    970109
【裁判案由】    公共危險
【裁判全文】
臺灣臺中地方法院刑事判決             96年度交訴字第333號
公  訴  人  臺灣臺中地方法院檢察署檢察官
被      告  甲○○
上列被告因公共危險案件，經檢察官提起公訴（96年度偵字第22
855 號），本院判決如下：
    主  文
甲○○犯過失傷害罪，處有期徒刑月。又犯肇事致人傷害逃逸
罪，處有期徒刑拾月。應執行有期徒刑壹年。
    事  實
甲○○無駕駛執照，竟於民國96年8 月6 日晚間9 時30分許，飲
酒後（未接受呼氣酒精濃度測試）駕駛車牌號碼R9-7040 號自用
小客車，沿臺中縣豐原市○○路由豐原市區往高爾夫球場方向行
駛，途經蕭家花園前時，本應注意車前狀況，隨時採取必要之安
全措施，而該路段為柏油路面、乾燥、無缺陷、無障礙物、視距
良好之直路，依當時天候晴、夜間有照明之情形，並無不能注意
之情事，適有乙○○騎乘車牌號碼YBU-983 號重型機車行駛在甲
○○前方，甲○○竟未注意車前狀況，自後方以右前車頭撞擊乙
○○所騎乘之重型機車後側車身，使乙○○人車倒地，因而受有
右第一、三、四、五蹠骨骨折、左手第一指骨骨折、背部及四肢
挫傷等傷害。詎甲○○於肇事後，明知乙○○受有傷害，竟未下
車查看，對乙○○施以必要之救護，逕行駕車加速逃離現場。
    理  由
一、認定犯罪事實所憑之證據及理由
  (一)被告甲○○坦承其無駕駛執照，飲酒後於上開時、地駕車肇
    事之事實。
  (二)證人即告訴人乙○○於本院審理時指證稱：96年8 月6 日下
    午9 時30分許，被告原本行駛在其前面，突然放慢車速，其
    就從被告左邊超車到前面，被告一路跟在其後面行駛約400
    公尺，到蕭家花園前面時，從後面衝撞其機車，該處是上坡
    路段，其被撞後人就彈出飛起來，機車則飛出去整個往下掉
    ，所以車頭全毀，車殼壞掉，當時有發出很大的撞擊聲，該
    路段有路燈，且其與被告2 人均有開車燈，但被告並未下車
    查看，反而加速衝上去，因為被告的車子是改裝車，撞到後
    要離開時引擎聲特別大，因此其覺得被告有加速等語，經核
    與其警詢及偵查中之指證相符。
  (三)證人即告訴人之父蔡保明於警詢中證稱：告訴人於事發送醫
    後，有告訴伊是一輛後面貼有「山道」二字的寶藍色自用小
    客車肇事並逃逸，其在96年8 月7 日上午先去調閱附近監視
    器，於同日中午時再到現場尋找，而在道路上找到寶藍色保
    險桿烤漆碎片，經其比對警方查獲之肇事車輛R9-7040 號車
    所更換下來的舊保險桿，發現是一樣的烤漆等語。
  (四)證人即富倫汽車精品店負責人蔡茂昌於警詢中證稱：有一名
    男子於96年8 月14日下午7 時許，將車號R9 -7040號自用小
    客車交由其更換前保險桿，其於96年8 月15日下午6 時許做
    好後交車給他等語，並提出車號R9 -7040號自用小客車更換
    下來之寶藍色保險桿供警方查扣。
  (五)此外並有道路交通事故現場圖1 張、道路交通事故調查報告
    表(一)(二)各1 份、衛生署豐原醫院診斷證明書1 張、現場照片
    、監視錄影畫面翻拍照片、車號R9 -7040號自用小客車照片
    、該車更換下來之保險桿照片、證人蔡保明尋獲之保險桿烤
    漆碎片照片共39張、富倫汽車精品店開立之收據1 張及公路
    監理電子閘門查詢結果1 份在卷可稽。
  (六)綜上所述，被告無駕駛執照，竟於飲酒後駕駛汽車，復未注
    意車前狀況，自後方撞擊告訴人駕駛之機車，其行為自有過
    失。又告訴人遭被告撞擊後，受有右第一、三、四、五蹠骨
    骨折、左手第一指骨骨折、背部及四肢挫傷等傷害，其受傷
    之結果與被告之過失行為間，亦有因果關係。
二、對被告辯解之判斷：
  (一)被告固不否認其肇事後未下車查看，逕行駕車離開現場之事
    實，但矢口否認有肇事逃逸之犯行，辯稱：其雖知道有撞到
    東西，但不知道是撞到告訴人，當時現場很暗，其心裡會害
    怕，遂直接開車上山後，再下車查看前保險桿損壞之情形，
    且於5 分鐘內返回現場，來回查看好幾遍都沒有看到告訴人
    云云。
  (二)被告於警詢中原供稱其聽到碰撞聲後，繼續往公老坪之方向
    前進，到公老坪後下車查看其車輛前保險桿，約15分鐘後才
    下山等語，其於本院審理時竟改稱於5 分鐘內即返回現場查
    看云云，前後所述反覆不一，已屬可疑。
  (三)依道路交通事故調查報告表(一)之記載，事故現場係有夜間照
    明之路段，且承前述，被告與告訴人均有開車燈，被告於事
    故發生前原本行駛在告訴人後方，於告訴人超車後，被告尚
    跟隨告訴人之機車行駛約400 公尺，是依當時行車之狀況，
    被告自可看見前方告訴人之機車。又被告之汽車撞擊告訴人
    之機車時，發出極大之聲響，且被告亦自承其知道有撞到東
    西，佐以告訴人被撞後，人車飛起，以致機車車頭全毀等情
    ，被告不可能不知其撞到告訴人，其所辯當屬卸責諉過之詞
    ，非可採信。
三、論罪科刑之理由
  (一)被告所為係犯刑法第284 條第1 項前段之過失傷害罪、同法
    第185條之4之肇事致人傷害逃逸罪。
  (二)被告所犯上開二罪間，犯意各別，行為互殊，應予分論併罰
    。
  (三)被告無駕駛執照駕車，因而致告訴人受傷，此為被告所自承
    ，且有公路監理電子閘門查詢結果1 份在卷可稽，應依道路
    交通管理處罰條例第86條第1 項之規定加重其刑。
  (四)審酌被告無駕駛執照，竟於飲酒後駕駛汽車，且未注意前方
    告訴人之機車而肇事，於肇事後復未對告訴人施以救護，逕
    行駕車逃逸，惡性非輕；及其犯罪後，就肇事逃逸之犯行猶
    設詞飾卸，難認有何悔意等一切情狀，就其所犯二罪各量處
    如主文所示之刑，並定其應執行刑。
四、適用之法律
  (一)刑事訴訟法第299條第1項前段。
  (二)道路交通管理處罰條例第86條第1項。
  (三)刑法第284 條第1 項前段、第185 條之4 、第51 條 第5 款
    。
  (四)刑法施行法第1之1條。
中    華    民    國    97    年    1     月    9     日
                刑事第八庭  審判長法  官  林慧英
                                  法  官  簡源希
                                  法  官  陳慧珊
上正本證明與原本無異。
如不服本判決，應於判決送達後10日內向本院提出上訴狀（應附
繕本），上訴於臺灣高等法院臺中分院。
上訴書如未敘述理由，應於上訴期間屆滿後20日內補提理由書於
本院。
                                  書記官  施玉卿
中    華    民    國    97    年    1     月    9     日
【附錄本案論罪科刑法條】
刑法第284條第1項：
因過失傷害人者，處 6 月以下有期徒刑、拘役或 5 百元以下罰
金，致重傷者，處1 年以下有期徒刑、拘役或5 百元以下罰金。
刑法第185條之4：
駕駛動力交通工具肇事，致人死傷而逃逸者，處 6 月以上 5 年
以下有期徒刑。


司法院資訊處製作；財團法人民間司法改革基金會備份。
